【裁判字號】    95,易緝,46
【裁判日期】    950929
【裁判案由】    過失傷害
【裁判全文】
臺灣彰化地方法院刑事判決        九十五年度易緝字第四六號
公  訴  人  臺灣彰化地方法院檢察署檢察官
被      告  甲○○
選任辯護人  林見軍  律師
上列被告因過失傷害，經檢察官提起公訴（八十四年度偵字第七
六五九、七七四二號），本院判決如下：
    主  文
本件免訴。
    理  由
一、公訴意旨略以：被告甲○○於彰化縣彰化市○○○路八七一
    巷二一號居所經營「甲○○安養看護中心」，係從事安養看
    護業務之人，於民國八十四年十一月一日下午三時三十分許
    ，在該中心餵食下肢無法行動之進住患者告訴人薛程華（為
    係告訴人乙○○○之配偶）後，應注意予以看護，且依當時
    情形，並無不能注意之情形，竟疏於看護，致告訴人薛程華
    跌落，因而受有右肱骨上三分之一骨折之傷害，因認被告涉
    有刑法第二百八十四條第二項前段（起訴書漏載「前段」）
    之業務過失傷害罪嫌。
二、按時效已完成者，應諭知免訴之判決，並得不經言詞辯為之
    ，刑事訴訟法第三百零二條第二款、第三百零七條分別定有
    明文。復查被告行為後，於九十四年二月二日修正公布之刑
    法，已自九十五年七月一日起生效施行，而追訴時效期間之
    長、短，關係行為人是否受到刑事追訴或處罰，追訴權時效
    完成者，應諭知免訴之判決，而免訴判決為實體判決，因此
    關於追訴權時效期間之修正，應屬實體刑罰法律變更，而有
    現行刑法第二條第一項規定之適用【最高法院二十四年七月
    民刑庭總會決議（二）之決議意旨、最高法院九十五年度第
    八次刑事庭會議決議內容參照】。再修正前刑法第八十條規
    定：「（第一項）追訴權，因左列期間內不行使而消滅：一
    、死刑、無期徒刑或十年以上有期徒刑者，二十年。二、三
    年以上、十年未滿有期徒刑者，十年。三、一年以上、三年
    未滿有期徒刑者，五年。四、一年未滿有期徒刑者，三年。
    五、拘役或罰金者，一年。（第二項）前項期間，自犯罪成
    立之日起算。但犯罪行為有連續或繼續之狀態者，自行為終
    了之日起算。」、修正前刑法第八十三條規定：「（第一項
    ）追訴權之時效，如依法律之規定，偵查、起訴或審判之程
    序不能開始或繼續時，停止其進行。（第二項）前項時效停
    止，自停止原因消滅之日起，與停止前已經過之期間，一併
    計算。（第三項）停止原因繼續存在之期間，如達於第八十
    條第一項各款所定期間四分之一者，其停止原因視為消滅。
    」，與修正後刑法第八十條：「（第一項）追訴權，因下列
    期間內未起訴而消滅：一、犯最重本刑為死刑、無期徒刑或
    十年以上有期徒刑之罪者，三十年。二、犯最重本刑為三年
    以上十年未滿有期徒刑之罪者，二十年。三、犯最重本刑為
    一年以上三年未滿有期徒刑之罪者，十年。四、犯最重本刑
    為一年未滿有期徒刑、拘役或罰金之罪者，五年。前項期間
    自犯罪成立之日起算。但犯罪行為有繼續之狀態者，自行為
    終了之日起算。」及修正後刑法第八十三條：「（第一項）
    追訴權之時效，因起訴而停止進行。依法應停止偵查或因犯
    罪行為人逃匿而通緝者，亦同。（第二項）前項時效之停止
    進行，有下列情形之一者，其停止原因視為消滅：一、諭知
    公訴不受理判決確定，或因程序上理由終結自訴確定者。二
    、審判程序依法律之規定或因被告逃匿而通緝，不能開始或
    繼續，而其期間已達第八十條第一項各款所定期間四分之一
    者。三、依第一項後段規定停止偵查或通緝，而其期間已達
    第八十條第一項各款所定期間四分之一者。（第三項）前二
    項之時效，自停止原因消滅之日起，與停止前已經過之期間
    ，一併計算。」之規定不同，依現行刑法第二條第一項：「
    行為後法律有變更者，適用行為時之法律。但行為後之法律
    有利於行為人者，適用最有利於行為人之法律。」之從舊從
    輕規定而為比較之結果，因修正後之上開刑法規定對於被告
    並非有利，故仍應適用被告行為時（即修正前）刑法第八十
    條、第八十三條之規定，計算本件之追訴權時效。
三、查本件被告甲○○被訴業務過失傷害之行為，因被告逃匿，
    經本院通緝，致審判之程序不能繼續，依修正前刑法第八十
    條、第八十三條之規定，並參照大法官會議六十三年釋字第
    一三八號、五十七年釋字第一二三號解釋及最高法院八十二
    年九月二十一日第十次刑事庭會議紀錄之意旨，已實施偵查
    及經提起訴訟，且在審判進行中，均不生時效進行之問題。
    復查刑法第二百八十四條第二項前段之業務過失傷害罪之之
    法定最重本刑為有期徒刑一年，依修正前刑法第八十條第一
    項第三款之規定其追訴權時效為五年，自被告之犯罪時間即
    八十四年十一月一日起算，加計追訴權時效五年、時效停止
    期間一年三月及實施偵查至通緝前一日之期間四月十日【即
    自八十四年十一月四日開始偵查至八十五年三月十四日通緝
    前一日（以上有臺灣彰化地方法院檢察署八十四年度偵字第
    七六五九號卷內之申告單、偵訊筆錄及本院通緝書各一份在
    卷可憑）】，被告本件所涉業務過失傷害罪嫌之追訴權時效
    應於九十一年六月十一日完成。是被告所涉業務過失傷害罪
    嫌之追訴權時效既已完成，依照前開說明，爰不經言詞辯論
    ，逕為諭知免訴之判決。
據上論斷，應依刑事訴訟法第三百零二條第二款、第三百零七條
，判決如主文。
中    華    民    國  九十五  年    九  月    二十九  日
                  刑事第二庭    審判長法官  王義閔
                                法      官  鄭舜元
                                法      官  李雅俐
以上正本證明與原本無異。
如不服本判決，應於判決送達後十日內，向本院提出上訴狀（應
附繕本），上訴於臺灣高等法院臺中分院。
告訴人或被害人對於判決如有不服具備理由請求檢察官上訴者，
其上訴期間之計算係以檢察官收受判決正本之日期為準。
中    華    民    國  九十五  年    九  月    二十九  日
                                法院書記官  陳秀娟


司法院資訊處製作；財團法人民間司法改革基金會備份。
